臺灣板橋地方法院刑事判決　　　　　　　93年度重訴字第46號
公　訴　人　臺灣板橋地方法院檢察署檢察官
被　　　告　丙○○
選任辯護人　李勇三律師
被　　　告　己○○
　　　　　　　　　　　樓
選任辯護人　乙○○律師
上列被告因殺人等案件，經檢察官提起公訴（93年度偵字第1739
1 號），本院判決如下：
    主  文
丙○○共同傷害人之身體，因而致人於死，累犯，處有期徒刑捌
年。
己○○共同傷害人之身體，因而致人於死，處有期徒刑參年陸月
。
    事  實
一、丙○○前於民國88年間因搶奪案件，經本院以88年少訴字第
    104 號刑事判決，判處有期徒刑10月，並於88年12月10日確
    定在案，經送監執行，於89年9 月30日因縮短刑期執行完畢
    於89年10月1 日出監，猶不知悔改，詎於93年10月31日凌晨
    ，搭乘己○○所駕駛之車號6626─ＧＸ號自用小貨車，行經
    台北縣樹林市○○街111 巷口附近（起訴書僅載為俊英街）
    時，因細故與騎乘車號ＧＦＭ─560 號重型機車後座附載甲○○之黃聖益，發生口角爭執，黃聖益與甲○○隨即離開現
    場往台北縣樹林市○○街方向駛去，惟丙○○不甘受辱罵，
    即要求己○○駕車迴轉追趕，黃聖益與甲○○騎乘之機車，
    丙○○、己○○二人在客觀上均能預見以汽車高速跟隨機車
    後追趕或擦撞黃聖益、甲○○等二人所共乘高速行駛中之機
    車，極易使機車駕駛人慌張不穩，導致機車失控造成該二人
    傷害或因而致死之結果，但己○○二人見黃聖益所騎之機車
    快速轉入台北縣樹林市○○街219 巷往台北縣樹林市○○路
    方向逆向行駛 (起訴書漏未記載）試圖擺脫其等二人之追趕
    ，己○○、丙○○二人不顧黃聖益二人夜間騎乘機車逆向行
    駛之可能之危險，竟共同基於傷害之不確定故意，仍以時速
    50公里左右之高速緊隨機車後方行駛逾三公里之遙，且車行
    至台北縣樹林市○○街21 9巷內近台北區監理所側門附近，
    復由己○○以所駕駛之自用小貨車在高速中直逼機車，並連
    續三次衝撞黃聖益等二人共騎乘之機車，於第三次衝撞時衝
    擊力道過大致使黃聖益等人所共乘之機車人車倒地，因而致
    黃聖益右顱骨破裂、凹陷骨折及全身多處挫、擦傷，送醫後
    不治死亡，甲○○則因而受有右股骨遠端粉碎性關節內骨折
    等傷害（業據撤回告訴），己○○、丙○○見狀則駕車逃離
    現場，嗣經路人發現報警處理，並提供涉案車號後，經警循
    線查獲。
二、案經台北縣政府警察局樹林分局報請台灣板橋地方法院檢察
    署檢察官偵查起訴。
    理  由
一、証據能力部分：
    証人甲○○、丁○○於警訊中之証言，被告及辯護人於本院
    審理中均表示無意見，並同意引為証據，且迄於言詞辯論終
    結前亦未再聲明異議，而本院審酌上開陳述作成之情況，並
    無違法取証及証明力明顯過低之瑕疵，亦認為以之作為証據
    為適當，故依刑事訴訟法第159 之5 第1 項、第2 項規定，
    認上開証據有証據能力。
二、訊之被告己○○固不否認有駕車高速追趕被害人黃聖益所騎
    乘之機車以及於前揭時、地駕車擦撞被害人黃聖益之機車造
    成黃聖益死亡之事實，惟矢口否認有何傷害之故意，並辯稱
    ：當時伊等只是要追趕黃聖益等人，只是想把他們攔下來，
    跟他們問清楚，第一次閃車才擦撞到被害人黃聖益之機車、
    第二次、第三次則係因超車才不慎擦撞到被害人黃聖益之機
    車，不是故意撞擊云云；被告丙○○固不否認有叫被告迴車
    追趕被害人黃聖益所騎乘之機車，欲將之攔下之事實，但矢
    口否認有叫被告己○○衝撞被害人之傷害故意，辯稱係車子
    不是伊開的，伊何以為共犯云云。經查：
（一）右揭被害人黃聖益騎乘機車後座載被害人甲○○於前揭時
      、地與被告丙○○因細故發生口角，如何遭被告己○○、
      丙○○二人駕車追撞，人車倒地致右顱骨破裂、凹陷骨折
      及全身多處挫、擦傷，送醫後不治死亡，及被害人甲○○
      受有有右股骨遠端粉碎性關節內骨折等傷害（業據撤回告
      訴）。業經証人即被害人甲○○於警訊、偵查及本院審理
      中証述綦詳，另証人丁○○於警訊及本院審理中亦對被告
      欽讓、丙○○等人如何追撞被害人黃益聖、甲○○所共乘
      之機車之情，証述明白，此復為被告己○○、丙○○於本
      院審理中所是認（見本院94年3 月24日審判筆錄），而被
      害人黃聖益確係因機車受撞擊人車倒地後右顱骨破裂、凹
      陷骨折及全身多處挫、擦傷，送醫不治死亡之事實，亦經
      台灣板橋地方法院檢察署檢察官督同法醫師解剖屬實，製
      有勘驗筆錄、相驗屍體證明書、驗斷書可憑，此外復有現
      場照片與道路交通事故調查表、現場圖、現場照片、現場
      勘察暨鑑驗報告一份、甲○○驗傷診斷書一份（見偵卷第
      106 頁）及本院現場勘驗筆錄、追撞路線圖在卷足徵。
（二）又按行為人對於構成犯罪之事實，雖非決意促使其發生，
      但預見其發生而其發生並不違背其本意者，依刑法第13條
      第2 項之規定，仍以故意論。此學理上所稱之「間接故意
      」（或稱「未必故意」、「不確定故意」），指行為人主
      觀上雖預見其行為顯有實現法定構成要件之可能性，但竟
      不顧有此危險性之存在，仍舊實施其行為，即使該行為果
      真發生構成要件所預定之結果，或實現法定構成要件，亦
      在所不惜。此等容任實現法定構成要件或聽任結果發生之
      心態，即屬間接故意。間接故意依法亦屬故意之範疇，行
      為人所為如基於間接故意，自仍屬故意犯罪，而非過失犯
      罪。是故，以小貨車衝撞他人高速行駛中之機車，或近距
      離尾隨緊迫他人高速行駛之機車，易使駕駛人恐慌不穩失
      控，動輒有使人受傷或因而致死之虞，常人就此當無不知
      之理，而被告己○○、丙○○二人對於以駕駛小貨車高速
      追趕他人所騎乘機車，會導致他人傷害或因而致死之結果
      並非無預見能力，且被告己○○及被告丙○○於本院審理
      中供承其能預見傷亡之發生（見本院94年7 月20日審判筆
      錄），被告己○○更於偵查中明白表示知道擦撞機車會導
      致被害人死亡之結果（見偵卷第79頁），再參諸，被告己○○自承當時之車速約五十公里（見本院94年7 月20日審
      判筆錄），且當時係逆向進入台北縣樹林市○○街219 巷
      （見本院94年3 月24日審判筆錄），依當時情況時屬凌晨
      時分視線非佳，以小貨車自後高速緊迫追趕，在客觀上有
      預見其危險之可能，況且被告己○○、丙○○駕車高速尾
      隨長逾三公里（見本院追撞路線圖經實地測量結果），於
      被害人黃益聖、甲○○共乘之機車逆向高速駛入俊英街
      219 巷內試圖擺脫被告等人之追趕時，未見被告己○○稍
      有停歇，亦未見被告丙○○出面阻止，任憑被告己○○續
      行駕車逆向駛入巷內追趕，聽任結果發生之心態，顯見被
      告己○○、丙○○於迴車高速追趕被害人黃聖益、甲○○
      共乘之機車之始，既能預見發生傷害或因而致死，其若非
      有意傷害被害人，至少被害人因此受傷並不違背其本意，
      顯見被告等自始即具有傷害之犯意，甚明。
（三）再參諸，被告己○○對於其所駕車輛在短時間內擦撞被害
      人黃聖益、甲○○所共乘之機車達三次之多之情，迭於警
      訊、偵查及本院審理中坦認不諱，核與証人即被害人甲○○於偵查、本院審理中所証大致相符，雖被告己○○辯稱
      係因閃車、超車不慎所致云云，然參諸証人丁○○於本院
      審理中証稱：「（檢察官問：當時撞及，除了貨車、機車
      ，還有來車？）撞及前沒有。」（見本院94年3 月24日審
      判筆錄），足証被告己○○第一次擦撞被害人之機車係為
      閃避來車所致，應與事實不符，不足採信。又依証人即被
      害人甲○○於偵查中証稱：我記得的是他們都是從後面追
      撞，且撞擊力道一次比一次快。（見偵卷第102 頁），核
      與台北縣政府樹林分局檢送本院之現場勘察暨鑑驗報告第
      9 頁柒、綜合研判二所載「依據機車行駛方向與倒臥方向
      ，應不致產生機車車尾自燈座以下嚴重毀損情形，且後輪
      金屬輪框緣有一明顯凹痕，研判應為後方撞擊造成，撞擊
      力道不小，另配合小貨車頭保險護桿破裂痕跡，以高度而
      言，不排除互相撞擊可能。……，依據小貨車車頭保險桿
      左側新造成裂痕與右側新造成裂痕中間並無連續損壞痕跡
      且相距過遠，研判應為小貨車應撞擊機車兩次以上」相關
      跡証相符，被告己○○所辯其係不慎擦撞被害人黃聖益之
      機車，與事實有悖，應係卸責之詞，不足採言。至被告丙○○自始否認有要求被告衝撞被害人黃聖益所騎之機車，
      並以其未駕車否認有共犯行為云云，惟按，本件肇因於被
      告丙○○與被害人黃聖益因細故發生口角，且為被告丙○○起意追逐被害黃聖益所騎乘之機車，業據証人即被害人
      甲○○及証人即被告己○○於本院審理中証述明（見本院
      94年3 月24日審判筆錄），而被告丙○○於偵查中亦自承
      ：我那時的確有跟他們發生口角，……，我有叫他（指被
      告己○○）把被害人攔下來等語（見偵卷第96頁）與証人
      即被告己○○於本院審理中所証相符，且被告丙○○於本
      院最後審理中亦坦承叫被告己○○開車追被害人黃聖益之
      機車，此復與本院在經得被告己○○、丙○○二人之同意
      後囑託法務部調查局進行測謊之鑑定結果相符（該測謊鑑
      定經得被告本人之同意，且為法院囑託法務部調查局專業
      測謊鑑定人依循正確之測謊鑑定程序進行施測，於本院審
      理終結前，被告及辯護人均未對該測謊鑑定報告之証據能
      力有所爭執，本院審斟採為証據並無不適當之處，為有証
      據能力，另最高法院92年台上字第2282號判決意旨參照）
      ，又死亡之結果，自係上訴人等合同行為所致，無論死於
      何人所加之傷，在共犯間均應負全部之責，並無分別何部
      分之傷孰為下手人之必要（最高法院二十七年上字第七五
      五號判例足資參照），被告丙○○雖非自小貨車之駕駛人
      ，然如前述，被告丙○○於要求被告己○○迴車追趕及欲
      攔下被害人黃聖益、甲○○共乘之機車時，在通常觀念客
      觀上不得謂無預見發生傷害或因而致死結果之可能，故被
      告等人之行為，因其等之迴車追逐之目的均係欲追車攔下
      被害人黃聖益與甲○○共乘之機車，故當係互為利用他人
      之行為而達共同之目的，且對於被害人黃聖益可能因此摔
      車發生傷害或死亡之結果既能預見，其若非有意傷害被害
      人，至少被害人因此受傷並不違背其本意，而具有傷害之
      犯意，且復因前述互為利用他人之行為，達其共同目的，
      應認彼此間有犯意之聯絡及行為分擔，又其於傷害或致人
      死亡之結果未發生前，被告丙○○未積極的阻止共犯欽讓
      之行為避免結果之發生，而任憑其續為高速緊迫被害人黃
      聖益機車之行為終至發生撞擊造成傷害及死亡之結果，當
      負傷害不確定故意之罪責，而難解免其傷害致死共犯之責
      。是被告丙○○所辯不足採信。
（四）末查，其等對於小貨車近距離緊追機車，足以使機車駕駛
      人失控肇事而發生傷害致死之結果，在客觀上有預見之可
      能，猶基於傷害之不確定故意，高速駕駛小貨車尾隨黃聖
      益傑之機車，進而直逼衝撞機車，致肇事故，被害人黃聖
      益確因此事件造成右顱骨破裂、凹陷骨折及全身多處挫、
      擦傷，送醫後不治死亡，甲○○則因而受有右股骨遠端粉
      碎性關節內骨折等傷害（業據撤回告訴），且被告己○○
      復連續三次衝撞被害人黃聖益之機車，已如前述，足見被
      告己○○與丙○○確有置被害人黃聖益等人傷害或因而死
      亡之故意無疑，此外並如前本院所製作之被告追趕路線圖
      在卷可稽，是以被告等漫稱為攔下被害人黃聖益說清楚，
      未有傷害之故意等語，顯係事後卸責之詞，不足採信，另
      被告等實施前揭傷害行為與肇致被害人死亡之加重結果間
      ，又有相當因果關係存在。綜此，本件事證明確，被告等
      犯行均堪認定。
三、核被告等所為，係犯刑法第277 條第2 項前段之傷害致死罪
    。公訴人雖認被告等係犯刑法第271 條第1 項之殺人罪與同
    條第2 項殺人未遂罪嫌，惟被告等尾隨被害人黃聖益之機車
    若真欲造成黃聖益等人死亡，則被告等人大可不必以小貨車
    尾隨黃聖益等人長達約三．八公里之距離，且大可一次即以
    高速衝撞被害人黃聖益之機車，自無前二次衝撞較輕被害人
    黃聖益尚能扶正保持機車穩定之情事，復審之兩造間之衝突
    乃屬突發之細故，並無宿怨，復未發生肢體鬥毆，僅係輕微
    口角，當不致為此即萌殺人犯意，綜此，本件尚難認定被告
    有殺人之故意，是以起訴法條尚有未洽，應予變更。被告己○○與丙○○就上開傷害致死之犯行，有犯意之聯絡及行為
    之分擔，皆為共同正犯。又被告等傷害被害人甲○○部分，
    係一傷害行為致生被害人黃聖益死亡及被害人甲○○受傷之
    結果，侵害兩個不同法益而觸犯傷害致死、傷害二罪，為想
    像競合犯，被害人甲○○就傷害之部分，業於本院審理時對
    被告等撤回傷害告訴（見本院94年3 月24日審判筆錄），惟
    此已起訴之部分與前揭論罪科刑之部分，係屬裁判上一罪之
    想像競合犯關係，爰就此被害人甲○○被傷害之部分不另為
    不受理之諭知，併此說明。又被告己○○因一時失慮致罹刑
    法277 條第2 項前段之重典，而犯後已設法與被害人黃聖益
    之家屬達成民事上和解，賠償被害人家屬戊○○新台幣360
    萬元，此有台北縣新莊市調解委員會調解筆影本一份在卷可
    參，且為被害人黃聖益之家屬戊○○到院陳述明白，復賠償
    同案傷者甲○○新台幣60萬元達成民、刑事和解，盡其所能
    修補被害人甲○○及被害人黃聖益家屬之喪子、喪父之痛，
    顯見其良知未泯，而有情輕法重堪予憫恕之情，科法定最低
    之刑猶嫌過重，爰依刑法第五十九條規定減輕其刑。至被告
    丙○○有如事實欄所載之論罪科刑執行情形，有台灣高等法
    院被告前案紀錄表一份在卷可憑，其於有期徒刑執行完畢後
    五年內，再犯有期徒刑以上之本罪，為累犯，依法加重其刑
    。爰分別審酌被告己○○、丙○○因於被害人黃聖益發生口
    角，即駕車尾隨被害人黃聖益等人所騎之機車，並加以衝撞
    ，造成黃聖益死亡，惡行匪淺，並嚴重危害社會治安，及被
    告等犯罪之動機、目的、手段、所生損害、被告己○○事後
    已與被害人黃聖益家屬達成和解試圖彌補被害人家屬之傷痛
    ，犯後態度良好及被告丙○○犯罪後前試圖隱飾犯行，不思
    起意於己，事後復毫無悔意，一再以非其駕車與其何干之態
    度，未與被害人家屬有所接觸表示歉意等一切情狀，分別量
    處如主文所示之刑，以資懲儆。至被告等所駕駛之6626─GX
    號自用小貨車一輛，固經警扣押保管於警所，惟此小貨車登
    記在中山檳榔行（為獨資商號，負責人己○○）名下，此有
    車籍資料作業詳細畫面查詢資料及營利事業登記証影本一紙
    在可參，固屬被告己○○所有供本件犯罪所用之物，惟小貨
    車並非專供犯罪所用，縱未沒收亦無造成社會危害之虞，且
    為一般商業運輸之工具，實無沒收之必要，爰不另為沒收之
    諭知，併此說明。
據上論斷，應依刑事訴訟法第299 條第1 項前段，第300 條、刑
法第28條、第277 條第2 項前段、第47條、第59條，判決如主文
。
本案經檢察官蘇揚旭到庭執行職務。
中　　華　　民　　國　　94　　年　　8 　　月　　3   　日
                   刑事第三庭  審判長法　官   李釱任
                                     法  官   林晏鵬
                                     法  官   徐子涵
以上正本證明與原本無異
如不服本判決應於送達後10日內向本院提出上訴狀
                                     書記官　 張惠芳
中　　華　　民　　國　　94　　年　　8 　　月　　3 　　日
附錄本案論罪科刑法條全文：
刑法第277條第2項：
犯前項之罪因而致人於死者，處無期徒刑或 7年以上有期徒
刑，致重傷者，處3年以上、10年以下有期徒刑。
